臺灣桃園地方法院民事裁定
111年度消債更字第178號
聲  請  人  
即  債務人  萬恭宏  
代  理  人  朱陳筠律師（法扶律師）
上列當事人因消費者債務清理事件聲請更生，本院裁定如下：
    主  文
債務人萬恭宏自民國一一一年八月三十日下午五時起開始更生程
序。
命司法事務官進行本件更生程序。
    理  由
一、聲請意旨略以：聲請人現任職於朔群人力資源管理顧問有限
    公司（下稱朔群公司），每月收入約新臺幣（下同）4萬8,0
    00元，名下除機車1輛外，別無其他財產，而無擔保或無優
    先權之債務總額約為309萬6,880元，復未經法院裁定開始清
    算程序或宣告破產，於民國111年1月向本院聲請消費者債務
    清理之調解，因聲請人與最大債權銀行國泰世華商業銀行股
    份有限公司（下稱國泰世華銀行）意見不一致而調解不成立
    ，聲請人每月薪資扣除必要生活費用後，無法清償上開債務
    ，爰聲請更生等語。
二、按債務人不能清償債務或有不能清償之虞者，得依消費者債
    務清理條例（下稱消債條例）所定更生或清算程序，清理其
    債務；債務人無擔保或無優先權之本金及利息債務總額未逾
    1,200萬元者，於法院裁定開始清算程序或宣告破產前，得
    向法院聲請更生；法院開始更生程序之裁定，應載明其年、
    月、日、時，並即時發生效力，消債條例第3條、第42條第1
    項及第45條第1項分別定有明文。次按債務人對於金融機構
    負債務者，在聲請更生或清算前，應向最大債權金融機構請
    求協商債務清償方案，或向其住、居所地之法院或鄉、鎮、
    市、區調解委員會聲請債務清理之調解，同條例第151條第1
    項定有明文。
三、經查：
㈠㈠關於前置協商之要件：
　　聲請人前於111年1月間向本院聲請消費者債務清理之調解，
    因無力清償債務而與最大債權銀行即國泰世華銀行調解不成
    立等情，有本院調解不成立證明書（見司消債調卷第139頁
    ）在卷可稽，堪可採認。
　㈡聲請人之債務總額：
　　聲請人陳報無擔保或無優先權之債務總額約309萬6,880元，
    經最大債權銀行國泰世華銀行整合其與債權人台北富邦商業
    銀行股份有限公司、遠東國際商業銀行股份有限公司、中國
    信託商業銀行股份有限公司之債權後，陳報金融機構債權額
    為346萬5,382元（見司消債調卷第138頁）；依非金融機構
    債權人交通部公路總局高雄區監理所屏東監理站、第一金融
    資產管理股份有限公司、萬榮行銷股份有限公司、富邦資產
    管理股份有限公司、衛生福利部中央健康保險署、良京實業
    股份有限公司陳報債權之金額分別為2萬5,329元、60萬5,35
    9元、114萬9,244元、49萬4,101元、1萬8,264元、68萬6,42
    2元（見司消債調卷第92至96頁、第99至121頁、第124頁）
    ，是非金融機構債權額為297萬8,719元（計算式：2萬5,329
    元＋60萬5,359元＋114萬9,244元＋49萬4,101元＋1萬8,264元＋6
    8萬6,422元＝297萬8,719元）。故本件聲請人之債務總額應
    為644萬4,101元（計算式：346萬5,382元＋297萬8,719元＝64
    4萬4,101元）。
㈢㈢關於聲請人之財產及收入：
　　聲請人名下除機車1台（92年出廠）外，別無任何財產，此
    有全國財產稅總歸戶財產查詢清單、機車新領牌照登記書在
    卷可稽（見司消債調卷第29、59頁）；收入部分，聲請人陳
    稱任職於朔群公司，每月收入約4萬8,000元等語，業提出11
    1年1月至6月薪資單以佐（見消債更卷第13至23頁），依前
    開薪資單（不加計借支及法扣）所示，平均每月薪資約4萬8
    ,159元【計算式：（5萬378元＋5萬8,707元＋4萬5,570元＋5萬
    5,227元＋3萬2,146元＋4萬6,924元）÷6＝4萬8,159元，小數點
    以下四捨五入】，與聲請人主張金額大致相符，本院尚查無
    聲請人有其他收入，是以4萬8,000元列計聲請人每月收入，
    應屬合理。
㈣㈣關於聲請人之必要支出：　
  1.依聲請人最新陳報內容僅陳明每月必要支出金額為1萬8,337
    元，而未明列各項支出之數額、原因及種類，亦未就上開支
    出提出相關單據（見司消債調卷第12頁），然本院審酌此金
    額未逾行政院衛生福利部所公告111年桃園市每人每月最低
    生活費用每人每月為1萬5,281元之1.2倍即1萬8,337元之範
    圍（參酌消債條例第64條之2第1項之規定），是以1萬8,337
    元為聲請人個人每月必要之支出，尚屬合理。
　2.父母扶養費：
　　聲請人稱其每月須扶養父母，每月扶養費分別為3,015元、3
    ,002元，並提出戶籍謄本為證（見司消債調卷第11頁）。經
    查，聲請人之父母現年均87、77歲（分別於23、33年出生）
    ，已逾法定退休年齡，應認有扶養之必要。本院衡以一般情
    形，老年人日常生活較為單純，其支出應較成年人為低，爰
    依111年度高雄市每人每月最低生活費之1.2倍即1萬7,303元
    之7成為標準，扣除聲請人自陳父母每月均領有國民年金7,7
    59元、母親另每月領有國民年金79元（見消債更卷第64至70
    頁），且經3名扶養人分攤後，核估聲請人應負擔其父母之
    扶養費金額分別為2,227元【計算式：（1萬7,303元－7,759
    元）×70％÷3＝2,227元，小數點以下四捨五入】、2,209元【
    計算式：（1萬7,303元－7,759元－79元）×70％÷3＝2,209元，
    小數點以下四捨五入】，是聲請人主張每月應負擔之父母親
    扶養費於4,436元（計算式：2,227元＋2,209元＝4,436元）範
    圍內，尚屬合理，准予列計。逾此範圍則不予列計。
　3.準此，聲請人每月維持基本生活和履行法定扶養義務之必要
    金額應為2萬2,773元（計算式：1萬8,337元＋4,436元＝2萬2,
    773元）。　
四、聲請人以上開收入扣除必要支出後，每月有餘額2萬5,227元
    （計算式：4萬8,000元－2萬2,773元＝2萬5,227元）可供清償
    債務，則聲請人欲全數清償上開債務至少需約22年（計算式
    ：644萬4,101元÷2萬5,227元÷12≒21.29），聲請人現年44歲
    （66年出生），距勞工強制退休年齡（65歲）約21年，審酌
    聲請人目前之收支及財產狀況，至其退休時止，有無法清償
    聲請人前揭所負欠債務總額之可能，而名下機車出廠年份已
    久，殘存價值甚低，經變賣亦無得一次清償全部債務之可能
    ，考量該積欠債務之利息或違約金仍在增加中等情況，堪認
    聲請人之收入及財產狀況，已有不能清償上開債務之虞，自
    應許聲請人得藉由更生程序清理債務。
五、綜上所述，聲請人係消費者，有不能清償債務之虞，經消費
    者債務清理調解不成立，而查無消債條例第6條第3項、第8
    條或第46條各款所定應駁回更生聲請之事由，則其聲請，應
    屬有據，爰裁定准許，並依同條例第16條第1 項規定，命司
    法事務官進行更生程序如主文。
六、本院裁定准許開始更生程序，俾使聲請人得以重建經濟生活
    ，惟本裁定不生免責效力，須聲請人於更生程序中與債權人
    協定更生方案，並持續履行，始能依消債條例第73條免責，
    附此敘明。
中　　華　　民　　國　　111 　年　　8 　　月　　30　　日
                  民事第一庭    法　官　許自瑋
正本係照原本作成。
本裁定不得抗告。
本裁定業已於111年8月30日下午5時公告。
中　　華　　民　　國　　111 　年　　8 　　月　　30　　日
                                書記官  吳光彧